【裁判字號】    91,交聲,978
【裁判日期】    921016
【裁判案由】    違反道路交通管理處罰條例聲明異議
【裁判全文】
臺灣臺北地方法院交通事件裁定                    九十一年度交聲字第九七八號
    原處分機關  臺北市交通事件裁決所
    異  議  人  甲○○  男，二十六歲（民國六十六年十月十一日生）
    即受處分人
右列異議人即受處分人因違反道路交通管理處罰條例案件，對於臺北市交通事件裁決
所北市裁三字第裁二二－Ａ00000000號違反道路交通管理事件裁決書聲明異
議，本院裁定如左：
    主    文
異議駁回。
    理    由
一、本院曾於民國九十二年一月八日裁定「本件於臺灣臺北地方法院九十年度交簡上
    字第一０五號公共危險案件刑事訴訟終結前，停止其程序」，因該刑事案件業於
    九十二年八月四日判決確定，是本院依法為本裁定，合先敘明。
二、本件異議意旨略以：異議人即受處分人甲○○於八十九年九月二十五日凌晨飲用
    酒類，明知其已因服用酒類達不能安全駕駛動力交通工具之程度，仍於同日凌晨
    一時十分許，駕駛動力交通工具車牌號碼ＤＱ－六九八五號自用小客車搭載友人
    曾太谷、李奇威，沿臺北市○○○路○段由西向東方向行駛，行經該路段與二一
    二巷無號誌交岔路口，因疏未注意，貿然以約每小時六十至七十公里之速度由西
    向東方向快速通過該無號誌交岔路口，適有魏光中亦服用酒類達不能安全駕駛動
    力交通工具之程度而駕駛車牌號碼ＡＷＭ－七四九號重型機車，沿臺北市○○○
    路○段二一二巷由南向北方向行駛，行經該路段與和平東路三段無號誌交岔路口
    ，右轉東向進入和平東路三段之際，亦疏未注意右轉彎時應轉入外側車道，貿然
    轉入和平東路三段最內側，異議人所駕車輛右前車門、右後車門、右後葉子板輪
    弧遂與魏光中所乘機車左側車身發生碰撞，魏光中因而人車倒地，受有左鎖骨骨
    折、第五肋骨骨折、外傷性蛛網膜下出血合併左顳顱骨骨折、左側顴骨骨折、左
    側鎖骨骨折、兩側額部硬膜下積水、腦挫傷合併左顳葉、額葉、右顳葉顱內出血
    之傷勢，異議人駕駛動力交通工具肇事致魏光中人車倒地受傷後，未停車協助救
    護，旋即駕車離去，嗣經一年籍姓名不詳、身著便服、騎乘警用機車之員警發覺
    並騎乘機車追躡，而在距事故發生地點約二百公尺處（即臺北市○○○路○段與
    安居街口）攔停異議人所駕駛、恰遭停等紅燈車輛阻擋之車牌號碼ＤＱ－六九八
    五號自用小客車，並告知異議人車禍情節，但異議人仍逕自駕車離去，迄至當日
    凌晨三時許，在臺北市○○街、富陽街口，為據報在事故鄰近區域搜捕之員警發
    覺後逮捕，並以「肇事致人受傷未即採取救護或其他必要措施並向警察機關報告
    而逃逸」製單舉發，再經臺北市交通事件裁決以駕車肇事致人受傷未採取救護而
    逃逸裁罰吊銷駕駛執照，但當日車禍係因魏光中違規迴轉所致，且異議人因酒後
    駕駛，注意力未能與常人相比，渾然不知發生碰撞，嗣經便衣警員在路口攔阻、
    敲窗告知後始知車禍發生，但因友人曾太古住處就在鄰近，異議人乃執意先送曾
    太古回家，並非有心逃逸云云。
三、按道路交通管理處罰條例於九十一年七月三日修正其中第六十二條第一項關於違
    反「汽車駕駛人，駕駛汽車肇事致人受傷或死亡，應即採取救護或其他必要措施
    ，並向警察機關報告，不得駛離」義務之處罰規定，並由行政院（九一）臺交字
    第０九一００四０六七六號函定自九十一年九月一日起施行；又行政罰在法律之
    適用上應有刑法第二條第一項「行為後法律有變更者，適用裁判時之法律，但裁
    判前之法律有利於行為人者，適用最有利於行為人之法律」，及稅捐稽徵法第四
    十八條之三「納稅義務人違反本法或稅法之規定，適用裁處時之法律，但裁處前
    之法律有利於納稅義務人者，適用最有利於納稅義務人之法律」規定所揭示之「
    從新從輕」原則之類推適用，此亦為學說、實務之共通見解。而修正前道路交通
    管理處罰條例第六十二條第一項係規定「汽車駕駛人，駕駛汽車肇事致人受傷或
    死亡，應即採取救護或其他必要措施，並向警察機關報告，不得駛離；違者吊扣
    其駕照三個月至六個月；逃逸者吊銷駕駛執照」，與修正後同條項規定並無不同
    ，比較新舊法，新法並未較舊法處罰為重，故本件應適用裁判時之法律即九十一
    年七月三日修正後之道路交通管理處罰條例規定裁罰，合先敘明。
四、次按汽車駕駛人，駕駛汽車肇事致人受傷或死亡，應即採取救護或其他必要措施
    ，並向警察機關報告，不得駛離，違者吊扣其駕照三個月至六個月，逃逸者吊銷
    駕駛執照；違反道路交通管理處罰條例第十二條至第六十八條之行為，由公路主
    管機關處罰；本條例所定罰鍰之處罰，行為人接獲違反道路交通管理事件通知單
    後，於十五日內得不經裁決，逕依規定之罰鍰標準，向指定之處所繳納結案；不
    服舉發事實者，應於十五日內，向處罰機關陳述意見或提出陳述書；其不依通知
    所定限期前往指定處所聽候裁決，且未依規定期限陳述意見或提出陳述書者，處
    罰機關得逕行依違反道路交通管理事件統一裁罰基準及處理細則（九十一年九月
    一日前名稱為違反道路交通管理事件統一裁罰標準及處理細則）暨違反道路交通
    管理事件統一裁罰基準表所定標準裁決之，道路交通管理處罰條例第六十二條第
    一項、第七條第一項、第二項前段、第八條第一項第一款、第九條第一項定有明
    文。
五、經查：
（一）本件異議人於八十九年九月二十五日凌晨飲用酒類，明知其已因服用酒類達不
      能安全駕駛動力交通工具之程度，仍於同日凌晨一時十分許，駕駛動力交通工
      具車牌號碼ＤＱ－六九八五號自用小客車搭載友人曾太谷、李奇威，沿臺北市
      ○○○路三段由西向東方向行駛，行經該路段與二一二巷無號誌交岔路口，因
      疏未注意，貿然以約每小時六十至七十公里之速度由西向東方向快速通過該無
      號誌交岔路口，適有魏光中亦服用酒類達不能安全駕駛動力交通工具之程度而
      駕駛車牌號碼ＡＷＭ－七四九號重型機車，沿臺北市○○○路○段二一二巷由
      南向北方向行駛，行經該路段與和平東路三段無號誌交岔路口，右轉東向進入
      和平東路三段之際，亦疏未注意右轉彎時應轉入外側車道，貿然轉入和平東路
      三段最內側，異議人所駕車輛右前車門、右後車門、右後葉子板輪弧遂與魏光
      中所乘機車左側車身發生碰撞，魏光中因而人車倒地，受有左鎖骨骨折、第五
      肋骨骨折、外傷性蛛網膜下出血合併左顳顱骨骨折、左側顴骨骨折、左側鎖骨
      骨折、兩側額部硬膜下積水、腦挫傷合併左顳葉、額葉、右顳葉顱內出血之傷
      勢，異議人駕駛動力交通工具肇事致魏光中人車倒地受傷後，未停車協助救護
      ，旋即駕車離去，嗣經一年籍姓名不詳、身著便服、騎乘警用機車之員警發覺
      並騎乘機車追躡，而在距事故發生地點約二百公尺處攔停異議人所駕駛、恰遭
      停等紅燈車輛阻擋之車牌號碼ＤＱ－六九八五號自用小客車，並告知異議人車
      禍情節，但異議人仍逕自駕車離去，迄至當日凌晨三時許，在臺北市○○街、
      富陽街口，為據報在事故鄰近區域搜捕之員警發覺後逮捕，並進行呼氣酒精濃
      度測試，異議人於八十九年九月二十五日凌晨三時十三分許之呼氣酒精濃度為
      ０‧九毫克＼公升，又魏光中經送醫救治後亦進行血液酒精濃度測試，魏光中
      當日之血液酒精濃度為二七０毫克＼公合（折合呼氣酒精濃度一‧三五毫克＼
      公升），異議人乃經員警以肇事致人受傷未採取救護或其他必要措施並報警處
      理而逃逸製單舉發，異議人於應到案日期即八十九年十二月十一日前向臺北市
      交通事件裁決所提出申訴，再經臺北市交通事件裁決所於九十一年六月十八日
      依道路交通管理處罰條例第六十二條第一項規定以北市裁三字第裁二二－Ａ0
      0000000號違反道路交通管理事件裁決書裁罰異議人吊銷駕駛執照（異
      議人、魏光中酒精濃度超過標準而駕駛汽機車，及異議人違反道路交通安全規
      則肇事致人受傷部分均另行舉發、裁罰）之事實，業經原處分機關臺北市交通
      事件裁決所以書狀陳明在卷，核與魏光中、證人即當日恰駕車行經該處目擊事
      故發生後被告離去及遭年籍姓名不詳便衣員警攔停經過之營業小客車駕駛賴欽
      明、當日查獲及逮捕被告之臺北市政府警察局大安分局員警段劍好、鄭晉東、
      製作被告道路交通事故調查報告表等表格及筆錄並對車輛拍照採證之員警黃寶
      慶、製作被害人家屬筆錄及處理被告酒後駕車犯行之員警林中琦於本院九十年
      度交簡上字第一０五號異議人公共危險案件警、偵訊及本院調查中指訴、證述
      情節相符，復有臺北市政府警察局北市警交大字第Ａ00000000號舉發
      違反道路交通管理事件通知單、臺北市政府警察局大安分局交通分隊道路交通
      事故調查報告表、談話紀錄表、補充資料表（其中異議人所駕車輛碰撞痕跡為
      右前車門近把手處、右後車門、右後葉子板輪弧，已經證人即當日製作補充資
      料表並拍攝採證相片之臺北市政府警察局大安分局員警黃寶慶於本院另案調查
      中證述明確，並有車輛照片可佐，故補充資料表上被告所駕車輛受損痕跡「右
      前車身」應係「右側車身」之筆誤）、交通事故分析研判表附卷可稽，除車禍
      時異議人是否知悉事故發生、有無逃逸意思外，亦經異議人以書狀供承屬實。
（二）異議人雖辯稱當日車禍係因魏光中違規迴轉所致，且異議人因酒後駕駛，注意
      力未能與常人相比，渾然不知發生碰撞，嗣經便衣警員在路口攔阻、敲窗告知
      後始知車禍發生，但因友人曾太古住處就在鄰近，異議人乃執意先送曾太古回
      家，並非有心逃逸云云，然經本院職權調閱上開九十年度交簡上字第一０五號
      異議人公共危險案件卷宗審認結果：
    １異議人所駕車牌號碼ＤＱ－六九八五號自用小客車車禍當日稍晚經員警檢視、
      採證結果，係右前車門近把手處、右後車門、右後葉子板輪弧處有明顯淺色新
      刮痕，魏光中所乘車牌號碼ＡＷＭ－七四九號重型機車則係車頭左側及腳踏板
      左側處有明顯破損撞痕，此經證人即當日製作被告道路交通事故調查報告表等
      表格及筆錄並對車輛拍照採證之員警黃寶慶、製作被害人家屬筆錄及處理被告
      酒後駕車犯行之員警林中琦於本院另案調查中證述詳明，核與交通事故補充資
      料表（其中異議人所駕車輛碰撞痕跡「右前車身」係「右側車身」之筆誤）、
      車輛照片所示一致，異議人所駕車輛前述刮痕確為新痕，並經異議人於另案本
      院調查中供承在卷，兩者碰撞痕跡復吻合，參諸異議人當日確曾駕駛該車輛行
      經事故地點，且魏光中所乘機車經碰撞倒地後，異議人所駕車輛旋遭一年籍姓
      名不詳、身著便服、騎乘警用機車之員警發覺攔停、告知車禍情節，此經異議
      人坦認無訛，異議人所駕車牌號碼ＤＱ－六九八五號自用小客車當日確曾與魏
      光中所乘車牌號碼ＡＷＭ－七四九號重型機車擦撞，致魏光中人車倒地受傷，
      已堪認定。
    ２當日異議人駕駛動力交通工具車牌號碼ＤＱ－六九八五號自用小客車沿臺北市
      ○○○路三段由西向東方向行駛，行經該路段與二一二巷無號誌交岔路口，其
      所駕車輛與魏光中所乘機車發生碰撞後，異議人所駕車輛曾減速並略向左閃避
      後繼續前行，後遭一年籍姓名不詳、身著便服、騎乘警用機車之員警發覺並騎
      乘機車追躡，而在距事故發生地點約二百公尺處攔停異議人所駕駛、恰遭停等
      紅燈車輛阻擋之車牌號碼ＤＱ－六九八五號自用小客車、告知異議人車禍情節
      ，詎異議人仍未返回現場察看並協助救護，未旋踵即駕車離去，此經證人即當
      日恰駕車行經該處目擊事故發生後經過之營業小客車駕駛賴欽明證述翔實，證
      人賴欽明與異議人、魏光中均素不相識、並無任何宿怨仇隙或故舊交誼，此經
      異議人自承不諱，衡情證人賴欽明應無羅織誣陷被告之可能或必要，且異議人
      就曾遭年籍姓名不詳、身著便服、騎乘警用機車之員警追躡、在距事故發生地
      點約二百公尺處攔停、告知車禍情節一節已坦認無訛，前已述及，證人賴欽明
      如非確目擊上開情事，焉能知悉被告遭便衣員警攔停？參諸證人賴欽明於當日
      凌晨一時三十分許即事故後約二十分鐘即在現場製作筆錄，有交通事故談話紀
      錄表可稽，證人賴欽明確目擊事故發生後經過甚明，則異議人所駕車輛車禍後
      既曾減速並略向左閃避，自難認被告當日未察覺肇事致人受傷。
    ３再異議人所駕車牌號碼ＤＱ－六九八五號自用小客車車禍後右前車門近把手處
      、右後車門、右後葉子板輪弧處有明顯淺色新刮痕，魏光中所乘車牌號碼ＡＷ
      Ｍ－七四九號重型機車則係車頭左側及腳踏板左側處有明顯破損撞痕，又魏光
      中所乘機車車禍後在地面留下長約七公尺之刮地痕，魏光中更受有左鎖骨骨折
      、第五肋骨骨折、外傷性蛛網膜下出血合併左顳顱骨骨折、左側顴骨骨折、左
      側鎖骨骨折、兩側額部硬膜下積水、腦挫傷合併左顳葉、額葉、右顳葉顱內出
      血之嚴重傷勢，有道路交通事故調查報告表、補充資料表及另案卷附現場照片
      、車輛照片、驗傷診斷書、診斷證明書可按，前皆提及，足見兩車碰撞力道及
      魏光中所乘機車倒地聲響均非輕微，二車開始碰撞部位復在異議人所駕車輛右
      前車門，並非車尾等不顯明之處，異議人焉有可能不知情？參諸兩車碰撞地點
      依魏光中所乘機車刮地痕起點判斷，係在臺北市○○○路○段西向東方向車道
      上、距西向東方向車道北側道路中央臺北捷運木柵線高架軌道橋墩外之交通分
      隔島約三‧六公尺、距西向東方向車道南側道路邊緣約七‧四公尺處，此觀道
      路交通事故調查報告表所載自明，異議人所駕車輛於車禍時前方及右側視野均
      甚為寬闊、平直、毫無阻攔，左側因有臺北捷運木柵線高架軌道橋墩外之交通
      分隔島阻隔，並無其他車道或車輛通行、分散其注意力，從而，異議人視線上
      亦可輕易察覺事故發生。
    ４異議人所駕車輛車禍後旋遭一年籍姓名不詳、身著便服、騎乘警用機車之員警
      發覺攔停、告知車禍情節，迭已述及，異議人雖辯稱因其並不確知該人是否為
      員警、所述是否可信，故未返回察看、協助救護，但證人即被告車內友人李奇
      威於本院另案調查中隔離訊問時證稱：渠等三人於便衣員警攔停、告知車禍情
      節後均下車與該員警交談，並向員警索取證件云云，而異議人所駕車輛車禍後
      右前車門近把手處、右後車門、右後葉子板輪弧處有明顯淺色新刮痕，前皆提
      及，則渠等三人如均下車，以異議人所駕車輛右側車身刮痕明顯程度，異議人
      僅需下車稍加察看即可發現，縱該便衣員警未能提示證件證明其員警身分，異
      議人又焉有可能無法信賴員警所述車禍情節？而異議人竟仍逕自駕車離去，其
      明知車禍肇事致人受傷而逃逸，殆無疑義。
    ５雖證人即當日被告所駕車輛車內友人曾太谷、李奇威均於本院另案調查中到庭
      附和異議人，稱異議人當時並不知悉發生碰撞，但證人曾太谷、李奇威均為異
      議人友人，與異議人有相當交誼，此經證人曾太谷、李奇威陳明在卷，亦為異
      議人所不爭執，渠等證詞本有偏頗、迴護異議人之虞，尚難遽採，且證人曾太
      谷證稱當日其乘坐異議人所駕車輛右前乘客座，而異議人所駕車輛與魏光中所
      乘機車碰撞力道及魏光中所乘機車倒地聲響均非輕微，且二車開始碰撞部位在
      異議人所駕車輛右前車門即證人曾太谷所坐位置，業經審認如前，證人曾太谷
      竟稱其亦不知悉、未發覺碰撞，顯難採信，況證人曾太谷證稱異議人係擬先行
      載送其返家，當時其住處在臺北市○○○路○段四０六巷八號四樓、在異議人
      為警查獲地點即臺北市○○街、富陽街口附近，該處距離本件事故發生地點臺
      北市○○○路○段二一二巷口約五百公尺，且係在狹小紛雜街道中、鄰近福州
      山，地處偏遠，有另案卷附地圖暨比例尺可佐，而本件事故係於凌晨一時十分
      許發生，是異議人應於當日凌晨一時十餘分許即可駕車載送證人曾太谷到達該
      處，惟異議人遲至當日凌晨三時許始在該處為警查獲，查獲時異議人及證人曾
      太谷、李奇威均在車內，車輛引擎仍發動，此經證人即當日查獲及逮捕異議人
      之臺北市政府警察局大安分局員警段劍好、鄭晉東證述纂詳，倘異議人僅係為
      載送證人曾太谷返家，何需啟動引擎將車輛停放在偏僻巷內，並在車內逗留長
      達近二個鐘頭？證人曾太谷又何以不返家而滯留被告車內如此長之時間？至證
      人李奇威既證稱車禍時其猶在車內熟睡、並不知悉車禍情節，遲至異議人為便
      衣員警攔停時始清醒，其證詞自無從據以為對異議人有利或不利之認定，從而
      ，證人曾太谷、李奇威所述，亦無可採。
（三）按刑法第二百七十六條之過失致人於死罪及同法第二百八十四條之過失傷害人
      罪，係針對行為人應注意、能注意、而不注意之過失行為予以非難，而八十八
      年四月二十一日增訂之同法第一百八十五條之四之肇事致人死傷逃逸罪，則以
      處罰肇事後逃逸之駕駛人為目的，俾促使駕駛人於肇事後能對被害人即時救護
      ，以減少死傷，是該罪之成立祇以行為人有駕駛動力交通工具肇事，致人死傷
      而逃逸之事實為已足，至行為人之肇事有否過失，則非所問，二者之立法目的
      及犯罪構成要件截然不同；刑法第一百八十五條之四駕駛動力交通工具肇事，
      致人死傷而逃逸罪，只須有駕駛動力交通工具肇事，致人死傷，未下車救護而
      逃逸之事實，罪即成立，不以肇事之發生須有過失責任為要件，最高法院八十
      八年度台上字第七三九六號、八十九年台上字第七六二二號、九十年度台上字
      第六七八六號迭著有裁判闡釋甚明，是異議人就本件車禍事故之發生有無過失
      ，與其是否駕駛動力交通工具肇事致人受傷而逃逸無涉甚明，異議人辯稱其並
      無過失故並未逃逸云云，已無可採；況行車速度，依標誌之規定，無標誌者，
      應依左列規定：（一）在市區道路，時速不得超過四十公里，（四）行經無號
      誌之交岔路口應減速慢行，作隨時停車之準備，八十九年九月二十五日之道路
      交通安全規則第九十三條第一項第一款前段、第四款定有明文，本件異議人在
      臺北市○○○路○段以每小時六十至七十公里之速度行駛、通過無號誌之交岔
      路口，而與魏光中所乘機車發生碰撞、至魏光中人車倒地受傷，此據異議人自
      承無訛，其有行經無號誌交岔路口疏未減速慢行、作隨時停車準備之過失甚明
      ，故異議人此節所辯，亦非有據。
（四）綜上所述，異議人所辯顯係卸責、避就之詞，且與常情有違，洵無可採，本件
      事證已臻明確，異議人駕駛動力交通工具肇事致被害人受傷，仍未協助救護而
      逃逸，堪以認定。
六、綜上所述，異議人確有如舉發違反道路交通管理事件通知單所載之違規事實，其
    於通知單所載應到案日期即八十九年十二月十一日前向原處分機關臺北市交通事
    件裁決所提出異議，本件原處分機關以異議人違反道路交通管理處罰條例第六十
    二條第一項、違反道路交通管理事件統一裁罰標準及處理細則暨違反道路交通管
    理事件統一裁罰基準表規定，裁處異議人吊銷駕駛執照，其認事用法均無不當，
    裁罰亦甚妥適，異議人之聲明異議，尚非有據，應予駁回。
七、據上論結，應依道路交通案件處理辦法第十九條，裁定如主文。
中      華      民      國    九十二    年      十      月     十六     日
                            臺灣臺北地方法院交通法庭
                                    法  官  洪  文  慧
右正本證明與原本無異。
如不服本裁定，應於裁定送達後五日內向本院提出抗告狀。
                                    書記官  江  虹  儀
中      華      民      國    九十二    年      十      月     十六     日


司法院資訊處製作；財團法人民間司法改革基金會備份。
